臺灣臺北地方法院民事判決　　　　　　　　　　　　　九十三年度再易字第七六號
　　再審原告　　丙○○○保險股份有限公司
　　法定代理人　甲○○
　　再審被告　　功軒企業有限公司
　　法定代理人　乙○○
右當事人間請求給付保險金事件，再審原告對於民國九十三年九月廿四日本院九十三
年度保險簡上字第九號確定判決提起再審之訴，本院判決如左：
    主    文
再審之訴駁回。
再審訴訟費用由再審原告負擔。
    事實及理由
一再審原告主張略以：
  (一)本件依民事訴訟法第四百九十六條第一項第一款「適用法規顯有錯誤」提起再審
    之訴。「適用法規顯有錯誤」除積極適用法規有錯誤外，如消極不適用法規顯然
    影響判決者，亦屬之，該條之法規，包含判例在內。
  (二)保險利益應由再審被告負舉證責任。原審以保險公司對於系爭保險標的物有無保
    險利益，應負舉證責任，與最高法院四十三年台上字第三七七號判例相違背。原
    審要求保險公司舉證證明被保險人對於保險標的具有保險利益，違反保險法第三
    十四條之規定。
  (三)系爭保險標的物是否具有保險利益尚待確論，於未確定前如何依職權判定保險金
    額，原審依據民事訴訟法第二百二十二條第二項論據保險金額，顯然違背最高法
    院十八年上字第二０九號判例。
二再審被告未提出書狀作何聲明或陳述。
三按民事訴訟法第四百九十六條第一項第一款所謂適用法規顯有錯誤，係指確定判決
  所適用之法規顯然不合於法律規定，或與司法院現尚有效之大法官會議之解釋，或
  最高法院現尚有效之判例顯然違背者而言。又適用法規顯有錯誤，並不包括認定事
  實錯誤之情形在內（最高法院六十三年台上字第八八０號判例參照）。經查：
  (一)再審原告主張原審認為保險利益應由再審被告負舉證責任，違反最高法院四十三
    年台上字第三七七號判例、保險法第三十四條部分：
    1.最高法院著有四十三年台上字第三七七號判例，內容為：「請求履行債務之訴
      ，除被告自認原告所主張債權發生原因之事實外，應先由原告就其主張此項事
      實，負舉證之責任，必須證明其為真實後，被告於其抗辯事實，始應負證明之
      責任，此為舉證責任分擔之原則。」經查：本件原判決已敘明鎧薩公司曾以系
      爭保險標的與再審被告就建築物、貨物、營業裝修投保商業火災保險，保險人
      於承保前已先查明系爭保險標的之市價，嗣於保險期間內系爭保險標的發生火
      災事故，無法證明係鎧薩公司人員自行縱火等情，為兩造所不爭執，又財產保
      險上所謂之保險利益，不以要保人或被保險人對於保險必具所有權為限，凡財
      產上之現有利益、財產上之期待利益、財產上之責任利益、基於有效契約之利
      益等均無不可，而認為鎧薩公司對系爭保險標的具有保險利益，則再審原告以
      鎧薩公司對系爭保險標的於事故發生時欠缺保險利益為抗辯，再審原告應就此
      負舉證責任等語。原審舉證責任之分配並未違背最法院四十三年台上字第三七
      七號判例。
    2.保險法第三十四條第一項規定：「保險人應於要保人或被保險人交齊證明文件
      後，於約定期限內給付賠償金額。」經查其立法理由為：為避免保險人惡意遲
      延給付，損及要保人或被保險人權益，爰規定保險人應於要保人或被保險人交
      齊證明文件後，於約定期限內給付賠償金額，俾使保險人儘速履行理賠之義務
      。是以並非被保險人文件不全即毋庸給付保險金。再審原告於原審抗辯鎧薩公
      司就系爭保險標的於事故發生時欠缺保險利益，原審認為再審原告就此應負舉
      證責任，與保險法第三十四條第一項之規定無涉，亦未違反該條之規定。
  (二)再審原告主張原審論據保險金額，違背最高法院十八年上字第二０九號判例部分
    ：
    1.最高法院著有十八年上字第二０九號判例，內容為：「認定事實應憑證據，至
      法院採為認定事實之證據，必於訟爭事實有相當之證明力者而後可，若一種事
      實得生推定證據之效力者，亦必于現行法規有根據，即為現行法規所明認者而
      後可，斷不能以單純論理為臆測之根據，而就訟爭事實為推定之判斷。」
    2.經查：原判決已敘明其保險金額計算之基準，而原審認定保險金額，核屬原確
      定判決之事實認定問題，再審原告所述此節，既屬事實上之論爭，即與判決適
      用法規顯有錯誤之情形有別。
  (三)從而，再審原告主張原審判決適用法規顯有錯誤，均非可採。
四綜上所述，再審原告之主張均難認係適法之再審理由，則其提起本件再審之訴，自
  屬顯無理由，爰不經言詞辯論，逕以判決駁回之。
五本件事已臻明確，再審原告所為之其他主張陳述並所提之證據，經審酌後，認均與
  本件之結論無礙，不再一一論述，併予敘明
六結論：本件再審之訴為顯無理由，依民事訴訟法第五百零二條第二項、第七十八條
  ，判決如主文。
中　　　華　　　民　　　國　　　九十三　　　年　　十二　　月　　　三　　日
                                            民事第五庭 審判長法官　吳青蓉
                                                       法      官　張松鈞
                                                       法      官  周美雲
正本係照原本作成
如對本判決上訴，須於判決送達後廿日內向本院提出上訴狀
中　　　華　　　民　　　國　　　九十三　　　年　　十二　　月　　　三　　日
                                                       書  記  官  黃菀茹
